臺灣高等法院刑事判決　　　　九十三年度上訴字第三二０七號
上　訴　人　台灣台北地方法院檢察署檢察官
被　　　告　戊○○
選任辯護人　王聰明　律師
上列上訴人因被告誣告案件，不服臺灣臺北地方法院92年度訴字
第2040號，中華民國93年10月12日第一審判決（起訴案號：臺灣
臺北地方法院檢察署92年度偵字第4265號），提起上訴，本院判
決如下：
    主  文
上訴駁回。
    理  由
一、公訴意旨略以：被告戊○○基於意圖使人受刑事懲戒處分之
    犯意，明知寅○○於民國82年返回臺灣後，因發現其妻與被
    告有姦情，乃於同年09月04日在台北市○○街科技顧問有限
    公司（下簡稱科技公司）內談判，被告當場坦承，並簽有切
    結書；又於同年09月17日，好友庚○○、子○○夫婦與被告
    之妻乙○○電話連繫，係周氏夫婦規勸乙○○，並未恐嚇被
    告夫妻；又於同年09月23日，被告與寅○○二人在科技公司
    內，商談被告侵占公司款項及如何賠償通姦之遮羞費等問題
    ，並簽定己○○，被告願賠償新臺幣（下同）一千二百六十
    八萬元，被告並未受到威脅、暴力等之恐嚇。詎被告竟於93
    年10月12日，向臺北縣警察局誣告寅○○、壬○○、辛○○
    共同恐嚇、共同恐嚇取財（向臺北縣警察局中和分局之事實
    ，為檢察官於93年09月07日審判期日到庭時所補充，但誤補
    充為93年10月02日）；復向法院對寅○○、壬○○、辛○○
    、庚○○、子○○提起恐嚇、共同恐嚇取財之自訴，欲使寅
    ○○等人受到刑事處分，經法院判決寅○○等人無罪確定，
    因認被告涉犯刑法第一百六十九條第一項之誣告罪嫌。
二、按犯罪事實應依證據認定之，無證據不得認定其犯罪事實，
    刑事訴訟法第一百五十四條第二項定有明文。而認定不利於
    被告之事實，須依積極證據，茍積極證據不足為不利於被告
    事實之認定時，即應為有利於被告之認定，更不必有何有利
    之證據；且刑事訴訟法上所謂認定犯罪事實之積極證據，係
    指適合於被告犯罪事實之認定之積極證據而言，雖不以直接
    證據為限，間接證據亦包括在內，然而無論直接或間接證據
    ，其為訴訟上之證明，須於通常一般之人均不致有所懷疑，
    而得確信其為真實之程度者，始得據為有罪之認定，倘其證
    明尚未達到此一程度，而有合理之懷疑存在時，自不能以推
    測或擬制之方法，以為有罪裁判之基礎，最高法院40年台上
    字第86號、76年台上字第4986號判例著有明文。又誣告罪之
    成立，須其申告內容完全出於憑空捏造，若有出於誤會或懷
    疑有此事實而為申告，所告尚非全然無因，衹因缺乏積極證
    明致被誣告人不受訴追處罰者，告訴人本缺乏誣告之故意，
    尚難遽以誣告論罪，亦有最高法院43年台上字第251號、44
    年台上字第892號判例可資參照。
三、起訴論據暨被告之辯解：
    公訴人認被告犯有刑法第一百六十九條第一項之誣告罪嫌，
    無非係以：告訴人寅○○之指訴；臺灣高等法院88年度重上
    更(三)字第 179號刑事判決書、最高法院91年度台上字第7585
    號刑事判決書；及被告戊○○無法提出有利之證據，以自證
    其無誣告之犯意為其主要論據。訊據被告則堅詞否認誣告犯
    行，辯稱：82年09月04日切結書之內容係寅○○以要將伊與
    其妻有染之事公諸媒體，讓伊身敗名裂，且無論天涯海角都
    要追殺伊及家人，致其心生畏佈而書立，（同年09月23日第
    二次）簽己○○前，寅○○曾親口在電話中對伊太太說「二
    分鐘就解決」等恐嚇言語，並透過庚○○夫婦講錄音帶中「
    若不拿錢的話，賴就要動武」等恐嚇言語，要伊依其所要求
    之金額出面簽己○○；同年10月02日上午十時許，辛○○、
    壬○○姊弟二人有至伊弟弟丁○○辦公室傳話，說伊不出面
    給錢，即要對伊及家人不利，伊沒有誣告等語。
四、本院之判斷：
（一）被告對寅○○等五人先後提起告訴、自訴及偵審結果：
      按被告分別曾於82年09月17日、同年10月12日（原判決誤
      載為93年10月12日）對寅○○、壬○○、辛○○三人向臺
      北縣警察局中和分局提出共同恐嚇取財之告訴（向警局提
      出告訴之事實，為檢察官於93年09月07日審判期日到庭時
      所補充，但誤補充為93年10月02日，且82年09月17日對寅
      ○○告訴部分，因前後告訴內容同一，故公訴人並未主張
      ）；嗣復於82年12月06日對寅○○、壬○○、辛○○三人
      向臺灣板橋地方法院提起共同恐嚇、共同恐嚇取財之自訴
      83年03月16日具狀追加庚○○、子○○二人為共同被告，
      案經本院88年度重上更(三)字第 179號判決諭知寅○○等五
      人無罪，並經最高法院91年度台上字第7585號判決駁回被
      告之上訴而確定，此有各該警訊筆錄、自訴狀、追加被告
      聲請狀、判決書在卷可稽。又前開本院88年度重上更(三)字
      第179號刑事判決書、最高法院91年度台上字第7585號刑
      事判決書，均係法官依法製作之判決書，屬刑事訴訟法第
      一百五十九條之四第三款有特別可信情況所製作之文書，
      自有證據能力，且為本件誣告罪之客觀要件（即經偵審結
      果證明被告指訴不實，始生誣告問題），公訴人提出該判
      決書以為被告誣告他人犯行之兩項證據，顯屬必要且無不
      當，被告辯護人稱公訴人所提出之該等刑事判決書無證據
      能力云云，委無可採。
（二）被告於前案所指訴涉犯刑事案件之內容是否與事實不符，
      而為被告所虛構之認定：
      查被告曾對寅○○等五人提出告訴、自訴意旨略以：寅○○於82年09月04日向伊恫稱，如不依其口述簽署字據，除
      將伊與其妻有染之事公諸報章媒體外，且無論伊逃到天涯
      海角都要追殺伊及家人等語，致伊心生畏佈，不得已書立
      切結書，事後伊心懼不敢居家走避暫住親友處，寅○○派
      人追尋並至伊及岳母、二弟居處、太太、四弟辦公室持續
      騷擾恐嚇，嗣寅○○並多次分別向伊兒子李政霖恫稱，如
      伊不出面解決，三天內就會有人死亡等語，後寅○○又委
      請庚○○夫婦於同年09月17日以電話恐嚇伊妻子乙○○，
      經李政霖、乙○○轉告致伊心生畏佈，逼不得已才於同年
      09月23日二度簽署己○○，應允給付一千二百六十八萬元
      ，之後伊心有餘悸走避在外，寅○○又委由辛○○、壬○○姊弟於同年10月02日上午十時許，共同至臺北市財政部
      證券管理委員會伊弟弟丁○○辦公室前，對丁○○恫稱，
      如伊不給錢，將對伊全家不利等語，經丁○○轉告致伊心
      生畏佈，乃虛與委蛇並於同年10月12日委託伊妻之妹婿向
      中和警察局報案，是日下午壬○○前往取款為警逮捕。所
      指訴寅○○等涉犯刑事案件之內容是否虛構而與事實不符
      ，分述如下：
  １、被告有無虛構82年09月04日受恐嚇書立切結書之事實而提
      出告訴、自訴？
      被告於警訊告訴、自訴狀暨自訴案件一審於83年08月09日
      訊問時，迭次指稱：其於82年09月04日於科技公司會議室
      內書立切結書，係遭寅○○恐嚇，以如果不寫，將公諸其
      與寅○○前妻之姦情於媒體，及叫黑道的人殺其全家，不
      得已而書立等語。雖經法院審理後以：自訴人戊○○已自
      陳無法提出證據證明其於82年09月04日當日確係受寅○○
      恐嚇，及就當日現場情狀，該會議室係玻璃門，自外可見
      會議室內之情形，而證人即該公司之員工丙○○、甲○○
      均到庭證稱，當天僅見寅○○與自訴人在會議室內開會，
      並未聞見其二人有何爭執或異狀等語，茍自訴人確遭寅○○之恐嚇脅迫，當無如此平靜之理。又甲○○並證稱曾二
      度入內請其二人接聽電話，進入時，該會議室門未上鎖，
      僅虛掩著等語，若寅○○有對自訴人恐嚇取財之意圖，亦
      必當緊閉其門，使他人不得輕易進入，綜合研判認尚不得
      僅憑自訴人戊○○單方面之指訴，即遽認寅○○確有此部
      分犯行。惟參之寅○○於82年10月12日臺北縣警局中和分
      局警訊中坦承：「戊○○因在我出國進修這段時間內，與
      我太太丑○○認識，進而發生超友誼關係，待我察覺有異
      之後，我與我太太就經常吵架，最後導致離婚，因此我遷
      怒戊○○，並要他承認與我太太有染，立下切結書並言明
      需支付新台幣一千萬元，如不交付的話，我就要將戊○○
      與我太太的姦情公佈於媒體，讓戊○○無臉在社會上立足
      ，但戊○○立下切結書之後就避不見面，所以我就請辛○○代為出面幫我處理此事，但並沒講代價之事」、「（問
      ：你是否曾在電話中恐嚇戊○○說，二分鐘要你全家死光
      光等話呢？）我曾在電話中與戊○○太太爭吵，因戊○○
      太太口氣中說不怕、不給錢等字眼，所以我是在氣頭上說
      的，並沒有其他惡意」等語，顯見被告戊○○指訴之情，
      並非全屬虛構，僅因無法提出證據證明其所訴之事實為真
      實。再參之證人甲○○於上開自訴案件一審同日訊問中另
      又證稱：「其進入後，見寅○○與自訴人二人感覺上不是
      相談甚歡，且自訴人臉紅紅的，寅○○講話比較大聲」等
      語，雖寅○○因認被告與其妻發生超友誼關係，與被告談
      判，氣氛自不可能融洽，而寅○○一時氣憤，提高音調，
      自訴人於被查覺後，自覺理虧而臉紅，衡情有所可能，殊
      難僅憑此遽認定被告當時確遭寅○○恐嚇而書立切結書，
      然亦不排除寅○○一時氣憤下出言恫嚇之可能性存在，此
      觀之上開被告於警訊中自承氣頭上對被告之妻出言恐嚇等
      語，及依該切結書之內容（切結書內容詳見臺灣板橋地方
      法院82年度自字第572號卷第73頁），被告雖未因而允諾
      給付任何財物，但卻放棄科技酬金（二年之工作）等情自
      明，雖本於嚴格證據主義及無罪推定原則，應諭知寅○○
      無罪，然其情尚非達於一般之人均不致有所懷疑，而得確
      信之程度，被告指訴寅○○恐嚇其中關於威脅要殺害其全
      家等言詞，亦非全然無稽。檢察官補充上訴理由謂：證人
      甲○○、丙○○於原審審理中證稱82年09月04日當天未見
      寅○○與被告爭吵或有其他異狀，核與被告自陳：「82年
      09月23日當天寫己○○時，他沒有恐嚇我... 」之情節大
      致相符，足見被告確曾親身經歷前揭事實發生經過，再佐
      以被告指訴之人業經本院88年度重上更(三)字第179號刑事
      判決無罪，並由最高法院以91年度台上字第7585號刑事判
      決駁回上訴確定在案等事實，足認被告之指訴顯非出於誤
      會，其為使寅○○等人受刑事訴追而為誣告之意圖至為明
      顯，原審竟認被告係無誣告之犯意，顯與經驗法則及論理
      法則有悖云云。然以證人甲○○、丙○○對82年09月04日
      所見所聞之供述，與被告自陳82年09月23日當天情節，二
      截然不同之時日相互比較，顯違反「關連性」之證據原則
      ，已見謬誤，又以寅○○等五人最終經無罪判決確定之結
      果，遽然推論被告於該案之指訴係誣告，全然未考慮被告
      有無虛構事實，出於懷疑或誤會之可能及該恐嚇自訴案件
      曾經板橋地方法院82年度自字第572號判決、本院84年度
      上訴字第778號、84年度上更(一)830號、86年度上更(二)787
      號判決，均曾認為寅○○及其餘共同被告確有恐嚇犯行，
      依最高法院87年度台上字第384號判決意旨：「許ＯＯ所
      以被判無罪確定，係由於歷審法院與檢察官之見解不一致
      ，上訴人並無誣告之故意... 」等情，檢察官此項理由，
      自非可採。
  ２、被告有無虛構82年09月17日受庚○○、子○○夫婦電話恐
      嚇，以幫助寅○○恐嚇取財之事實而提出告訴、自訴？
      追加被告聲狀意旨以：庚○○、子○○夫婦於82年09月17
      日不但以電話為寅○○傳達「把一千多萬拿出來就沒事，
      如果還在說要拿證據什麼的，他就準備要動武」、「他的
      意思就是說要你們的錢」、「如果你不答應他的條件，他
      只要二分鐘就解決了，然後跟著動粗什麼，跟著實行」、
      「一千五百多萬... 保你們三人平安」等恐嚇言詞，迫使
      被告不得已於同年09月23日出面與寅○○簽署己○○，其
      二人復為己○○之見證人，幫助寅○○之意思甚明。查庚○○夫婦為被告與寅○○之朋友，係應被告之妻乙○○請
      求居間調停雙方，82年09月17日上午寅○○曾以電話與庚○○聯絡，要求庚○○轉達被告須親自到場，協議始能獲
      致結論，庚○○夫婦始以電話與乙○○聯絡等情，業據庚○○夫婦於該自訴案件83年06月之答辯狀及83年08月09日
      一審法院訊問時陳述甚明。又居間調停者，因其行為有失
      公正致遭一方懷疑偏頗或與他造有所勾結之情形，實屬常
      見，衡之常情，周氏夫婦二人就該事件並無切身利害關係
      ，茍非受寅○○所託，當不致擅自於電話中，假寅○○之
      名，對被告之妻乙○○轉達寅○○對被告恐嚇之言，又據
      被告及其妻乙○○所指周氏夫婦通話內容，疾言厲色欲迫
      被告就範，應允寅○○所要求之之金額，立場已失中立（
      按究屬威嚇抑或善意規勸之言歷審法院認定容有不同，顯
      見其饒富爭議性，而具懷疑餘地），嗣被告於同年09月23
      日被迫不得已出面與寅○○簽署己○○之際，周氏夫婦復
      在場充任見證人，乃使被告「合理懷疑」周氏夫婦站在寅
      ○○一邊，意圖幫助寅○○恐嚇取財，三人係屬共犯，而
      追加為共同被告，並不悖於常情，而被告與乙○○上開指
      訴，亦不因其有無提出錄音帶佐證而異，換言之，渠二人
      僅以言詞為上開指訴時，尚難遽論被告有誣告之主觀犯意
      ，豈因其所提供之佐證錄音帶有疑似剪接爭議，而異其結
      果。另關於被告所提出之乙○○與周氏夫婦電話錄音帶，
      是否被告剪輯用以誣告周氏夫婦乙節，茲查告訴代理人雖
      以被告之妻自承當初通話時間達半小時至四十分鐘，然被
      告於該審所提出之錄音帶卻僅止三分鐘，顯見所提出之錄
      音帶並非母帶，且經更二審函送憲兵司令部刑事支援中心
      及中央警察大學鑑定均認有剪輯，且鑑定剪輯之處完全相
      同（見自訴案件更二審卷第341至342頁），本件自82年至
      90年歷十年餘，被告堅不提出原帶，以片段剪輯，證指寅
      ○○及好友庚○○夫妻共同恐嚇取財，其犯意至為明灼云
      云。惟該錄音帶是否先全程錄音再自母帶拷貝剪接而成（
      另存在母帶），抑或因通話中察覺有異，始起意錄音或通
      話中經導引發問，而僅片段錄取對其有利之言詞，刪除不
      利部分（錄音帶本身即屬母帶）等情，仍處於真偽不明，
      尚難僅以通話與錄音帶時間不符，遽下論斷，而觀法務部
      調查局於84年11月20日及同年12月30日二次鑑定結果，認
      無剪接，而憲兵司令部刑事支援中心及中央警察大學鑑定
      結果則認有剪接，此等專業鑑定機構鑑定結果亦相互歧異
      ，足見仍有可疑無法調查釐清之處，自欠缺證據能力，本
      於嚴格證據主義尚難遽以該錄音帶，作為對被告不利之認
      定。告訴代理人遽謂有全程錄音之母帶存在，被告係由母
      帶剪輯，且故意不提供母帶以供勘驗，犯意至明云云，純
      屬臆測之詞，乃無可採。又縱使被告所提供之錄音帶係剪
      接而成，則遭剪除之部分為何，是否即因而足以翻轉原義
      ，抑或僅屬無關至要之言？庚○○、林玉梅二人亦未就此
      一一指明以供核查取捨，事關被告有無捏造事實，豈能僅
      憑錄音帶有剪接之情，遽認被告有誣告犯行。稽上，檢察
      官補充上訴理由狀謂：依憲兵司令部刑事支援中心及中央
      警察大學分別鑑定該錄音帶有剪輯情形，鑑定結果雖無法
      證明未被剪輯前之錄音內容為何，卻足證被告確有故意增
      減錄音內容之行為，倘被告並無故意使他人受刑事處分，
      為何不提出錄音帶母帶以供原審勘驗，反而以不利於己之
      剪接過後之錄音帶作為證據，實有違常理，並足見被告畏
      罪情虛等語，自無可採。況庚○○、林玉梅在該審訊問時
      ，均對錄音帶內為彼等之聲音並無意見，可見並非被告所
      偽造，至多僅涉及剪接變更文義問題，而其中有關「如果
      你不答應他的條件，他只要二分鐘就解決了」等語，並不
      在憲兵司令部刑事支援中心及中央警察大學鑑定所指之疑
      似剪接部分，參之寅○○於82年10月12日臺北縣警局中和
      分局警訊中坦承：「（問：你是否曾在電話中恐嚇戊○○
      說，二分鐘要你全家死光光等話呢？）我曾在電話中與戊○○太太爭吵，因戊○○太太口氣中說不怕、不給錢等字
      眼，所以我是在氣頭上說的，並沒有其他惡意」等語，及
      庚○○、林玉梅之前開言詞，是否構成恐嚇，各審亦有不
      同之認定，其中板橋地方法院82年度自字第572號判決、
      本院84年度上訴字第778號、84年度上更(一)830號、86年度
      上更(二)787號判決，均曾認為寅○○及其餘共同被告確有
      恐嚇犯行等情，均足使本院有合理懷疑被告指訴所言並非
      編造以故意構陷庚○○夫婦二人，而逕論被告之誣告犯行
      ，至審理之結果如何，則與被告有無誣告犯行無關。再者
      ，庚○○曾以同一事實對被告提起誣告自訴，並經臺灣臺
      北地方法院84年度自字362號、本院85年度上訴字第1327
      號、最高法院85年度台上字第3329號判決被告無罪確定（
      見92年偵字第4265號卷第32至43頁），依一事不再理之訴
      訟原則，此部分應依刑事訴訟法第302條第1款，諭知免訴
      之判決，縱認上開憲兵司令部及中央警察大學之鑑定屬「
      新事實新證據」亦只能依再審之程序聲請再審，此部分被
      告前自訴案件原審雖未另為諭知免訴之判決，惟不影響於
      本件被告對庚○○以外之人有無誣告犯行之認定，併此敘
      明。
  ３、被告有無虛構82年09月23日受恐嚇，書立己○○之事實而
      提出告訴、自訴？
      綜觀被告於自訴案件一審83年08月09日訊問時供稱：「82
      年09月23日當天寫己○○時，他沒有恐嚇我，但從82年09
      月04日以後，他就不斷找別人出面打電話恐嚇我，要我出
      面再寫一份己○○給他」等語，及庚○○於同日訊問時供
      稱：「（問：當天寅○○有無恐嚇脅迫戊○○？）沒有，
      依當天的情形，我看不出來戊○○究係受到恐嚇，還是事
      先已受到恐嚇才不得不那樣寫，實際上有沒有恐嚇之事，
      我不清楚」等語，稽上可知82年09月23日當天寅○○確實
      並未恐嚇被告，殆屬無疑。惟參以被告自訴狀中所陳：其
      第一次不得已書立切結書後，心懼不敢居家，走避暫住親
      友處，寅○○派人追尋並至伊及岳母、二弟居處、太太、
      四弟辦公室持續騷擾恐嚇，嗣寅○○並多次分別向伊兒子
      李政霖恫稱，如伊不出面解決，三天內就會有人死亡等語
      ，後寅○○又委請庚○○夫婦於同年09月17日以電話恐嚇
      伊妻子乙○○，經李政霖、乙○○轉告致伊心生畏佈，逼
      不得已才於同年09月23日二度簽署己○○，應允給付一千
      二百六十八萬元等語，茍若無訛，則被告肯於82年09月23
      日當天出面與寅○○簽署對其更不利之己○○（另詳述於
      後），顯已心生畏佈屈服，當天寅○○自無再行恐嚇被告
      之必要，宜先敘明。又觀諸82年09月23日被告及寅○○簽
      署己○○（己○○內容詳見臺灣板橋地方法院82年度自字
      第572號卷第74頁），及參之寅○○於自訴案件一審83年
      08月09日訊問時供稱：「（問：戊○○於82年09月04日已
      寫己○○同意給你五千萬元，為何又要於82年09月23日另
      寫己○○，同意賠償一千二百六十八萬？）第一次的五千
      萬元，是指他如果繼續與我太太通姦，才要給我五千萬元
      ，第二次的一千二百六十八萬元，則包括他和我太太通姦
      的賠償二百萬元，及他向公司借款買車應還的三十萬元，
      還有他自願返還公司已支付的盈餘二百五十萬元，另外..
      ... 」等語，可見被告與寅○○82年09月04日書立之切結
      書，除放棄科技酬金（二年之工作）外，並無因而允諾給
      付任何財物，不到二十日竟又出面簽署同意給付寅○○一
      千二百六十八萬元，姑且去除寅○○聲稱其他債務糾紛部
      分，單就通姦的賠償部分竟改承諾給付二百萬元，此等不
      利於己之違常舉止，足佐被告指訴因受恐嚇而簽署該己○○乙情，非純屬杜撰，而有合理可疑之處。
　４、被告有無虛構82年10月02日辛○○、壬○○恐嚇之事實而
      提出告訴、自訴？
　　　被告自訴意旨稱：伊於同年09月23日二度簽署己○○，應
      允給付一千二百六十八萬元，之後伊心有餘悸走避在外，
      寅○○又委由辛○○、壬○○姊弟於同年10月02日上午十
      時許，共同至臺北市財政部證券管理委員會其弟丁○○辦
      公室前，對丁○○恫稱，如伊不給錢，將對伊全家不利等
      語，經丁○○轉告致伊心生畏佈，乃虛與委蛇並於同年10
      月12日委託伊妻之妹婿向中和警察局報案，是日下午壬○○前往取款為警逮捕。經查：辛○○就曾受寅○○委託前
      往找被告取款，嗣轉請其弟即壬○○代為取款及82年10月
      02日其確實有到證交所找過丁○○之事實部分；壬○○就
      其曾受辛○○之託前往取款之事實部分，均不諱言，雖彼
      等均否認有恐嚇丁○○『如被告不給錢，將對其全家不利
      』等言語之情事；壬○○並否認當日有至證交所找過丁○○。然證人丁○○、癸○○（丁○○辦公室之同事）均於
      該自訴案件一審中當庭指認，當天前往證交所找丁○○之
      一男一女確係辛○○、壬○○二人無誤，丁○○並證稱：
      「...
      果我哥哥不給錢，就要對他全家不利，如果給錢，就保他
      全家平安，男的拿照相機要強行對我拍照，我說要叫警察
      ，他們就跑，當天下午我在家裡打電話告訴我哥哥早上所
      發生的事」等語（見82年自字572號卷二第6頁、卷一第49
      、50頁）。雖然該案審判結果認定證人丁○○、癸○○之
      證詞因具瑕疵不足採信，而認寅○○、辛○○、壬○○等
      人無恐嚇取財之行為，然尚無法以該案審判結果不採信被
      告所提出之證人丁○○、癸○○之證言，即認被告有誣告
      之故意或行為，除經證明上開恐嚇事實係被告編造，並勾
      串丁○○、癸○○共同偽證，否則為何丁○○、癸○○之
      證詞與被告所言相符？檢察官就此部分顯未盡舉證之責，
      本院復查無積極證據證明丁○○、癸○○之證詞係屬偽證
      。是檢察官補充上訴理由書中稱：證人丁○○之證詞，諸
      多違反常理，證人癸○○事發當時亦未在場，是該自訴案
      件經二審法院認定渠等證詞不足採信，並無不當，本件誣
      告案原審竟以「無法僅以法院不採信渠等證詞，即認定被
      告有誣告之故意或行為」，顯有違背刑事訴訟法第三百七
      十八條判決不適用法則之違誤云云，容有誤解。次參壬○○於82年10月12日警訊中供稱：「（問：警方於今（12）
      日查獲你，為何你身上會有戊○○的全家
      所為何來，做何用途？）戊○○的全家資料係寅○○提供
      ，並叫我姊交給我的，用途是了解戊○○的去向，以便加
      以監控」、「（問：你說與戊○○以電話聯絡過幾次？）
      大約七、八次」、「（問：「今警方查獲你時，在你身上
      起出戊○○全家
      何用途呢？）收據是寅○○簽署的交給我姊姊再轉交於我
      準備戊○○交錢後給他的，以防日後橫生枝節，怕戊○○
      反告以做為合法之依據用的」、「（問：寅○○委託你去
      收此一筆鉅款難道你都不問是何種錢嗎？）我曾聽我姊姊
      講說寅○○與他太太丑○○離婚是因為戊○○造成的，所
      以要戊○○立切結書付這筆款項的... 」等語，可見辛○○、壬○○姊弟確有積極介入被告戊○○與寅○○間疑似
      恐嚇取財之行為，被告並未虛構事實。況被告於82年10月
      12日經警通知至警局指認，出面取款遭逮捕之嫌犯壬○○
      及為嗣後經警通知到場接受詢問之嫌犯辛○○前，並未見
      過其姊弟二人，亦無恩怨，係因該次受通知指認後，始認
      其姊弟二人與寅○○為共犯而提出告訴及自訴，可見被告
      對其姊弟二人應無誣告故意。
（三）告訴人之告訴不能作為對被告不利之認定：
　　　末查，告訴人之告訴係以使被告受刑事訴追為目的，是其
  　　陳述是否與事實相符，仍應調查其他之證據以資審認，最
　　　高法院29年上字第3105號、40年台上字第86號、52年台上
      字第1300號判例可稽。告訴人寅○○指訴被告有誣告行為
      所列之證據，既與公訴人所提之證據相同，而公訴人所列
      之證據均不足認定被告犯誣告罪，本院前已敘明，自難以
      告訴人之指訴，作為對被告不利之認定。
（四）此外，本院復查無其他積極證據證明被告有何公訴人所指
      訴之誣告犯行，因不能證明被告犯罪，揆諸前開說明，原
      審為被告無罪之諭知，經核並無違誤。檢察官循告訴人請
      求仍執前開理由提起上訴，為無理由，應予駁回。
據上論結，應依刑事訴訟法第三百六十八條，判決如主文。
本案經檢察官呂丁旺到庭執行職務。
中　　華　　民　　國　　94　　年　　5 　　月　　6 　　日
               　 刑事第二十一庭審判長法  官  溫耀源
                                      法  官  周政達
                                      法  官  邱同印
以上正本證明與原本無異。
檢察官如不服本判決，應於收受送達後十日內向本院提出上訴書
狀，其未敘述上訴之理由者並得於提起上訴後十日內向本院補提
理由書（均須按他造當事人之人數附繕本）。
          　　　　　　　　　　　　　　書記官  莊昭樹
中　　華　　民　　國　　94　　年　　5 　　月　　6 　　日
